臺灣苗栗地方法院民事判決　　　　　　　 99年度訴字第309號
原　　　告　張正玄
被　　　告　邱文魁
上列當事人間清償借款事件，本院於民國100 年7 月22日言詞辯
論終結，判決如下：
    主      文
被告應給付原告如附表一編號1 、3 所示之發票金額及如附表一
編號1 、3 所示之發票日之翌日起日起至清償日止，按年息百分
之五計算之利息。
原告其餘之訴駁回。
訴訟費用新臺幣萬伍仟陸佰伍拾元( 業由原告預納) ，其中新
臺幣貳萬伍仟肆佰陸拾肆元由被告負擔，餘由原告負擔。
    事實及理由
一、原告主張：
(一)、被告邱文魁於如附表一編號1 、2 、3 所示之本票發票日，
    執宇申科技股份有限公司( 下稱宇申公司) 所簽發並由被告
    邱文魁所背書之本票( 下稱系爭本票) 交付原告，以向原告
    借款，作為被告邱文魁承諾將依約於到期日屆至時還款之憑
    證及擔保，惟系爭本票之到期日陸續屆至時，被告邱文魁仍
    遲無分文清償，原告催促被告還款，被告置之不理，爰依消
    費借貸及票據追索權之法律關係，請求被告邱文魁清償債務
    。
(二)、按在票據上簽名者，依票上所載文義負責，本票上負責人所
    負責任與匯票承兌人相同；又發票人、承兌人、背書人及其
    他票據債務人對於執票人應連帶負責；二人以上共同簽名時
    ，應連帶負責。發票人及背書人應照支票文義擔保支票之支
    付，票據法第5 條、第121 條、第124 條、第126 條、第96
    條第1 項及第144 條準用第39條定有明文。本件被告邱文魁
    向原告，交付原告以宇申公司為發票人之本票，且被告邱文
    魁於其上背書擔保，被告邱文魁及宇申公司即應依前揭法規
    對原告負連帶給付支票票款之責無疑。且按票據乃文義證券
    及無因證券，票據上之權利義務，悉依票上所載文義定之，
    與其基礎之原因關係各自獨立，票據上權利之行使，不以其
    原因關係存在為前提，執票人行使票據上權利時，就其基礎
    之原因關係確係有效存在，不負舉證責任。若票據債務人以
    自己於執票人間所存抗辯之事由，對抗執票人，依票據法第
    13條規定觀之，應由票據債務人就該抗辯事由負舉證之責任
    。最高法院49年台上第678 號判例、95年度台簡上第15號判
    決分別著有明文。從而原告自得依前揭票據法律關係請求被
    告邱文魁給付系爭本票票款。
(三)、對被告邱文魁抗辯之陳述：
１、原告投資宇申公司的股金部分，被告邱文魁並未開立票據給
    原告，被告邱文魁將系爭如附表一所示本票予原告之原因係
    為擔保借款，而原告借與被告之款項，係由原告當面交付予
    被告邱文魁。
２、因原告已經持有匯款入股之憑證，故原告入股宇申公司的行
    為不需由宇申公司或是被告開立本票給原告為憑。
(四)、聲明：
１、被告邱文魁應給付原告新臺幣( 下同) 350 萬元，及其中
    150 萬元自97年2 月26日起算，其中100 萬元自97年3 月19
    日起算，其餘100 萬元自97年8 月1 日起算，均至清償日止
    ，按年息百分之5 計算利息。
２、訴訟費用由被告邱文魁負擔。
二、被告邱文魁則以：
(一)、原告所持系爭如附表一編號1 所示之本票，係之前宇申公司
    向原告借款，因借款而開立予原告之支票退票，所以開立由
    宇申公司為發票人之本票給原告，原告要求被告本人要在此
    部分之本票上面背書。至原告所持如附表一編號2 、3 所示
    之本票，則係因原告之入股宇申公司後，所開立予原告之本
    票，為表彰宇申公司自原告處所收受之投資股金之用，是此
    2 紙本票所表彰是一個實體上的權利。
(二)、就原告與宇申公司所發生之借貸關係，被告邱文魁僅係基於
    宇申公司總經理之地位為背書，這個背書只是負監督責任，
    表示原告有將款項匯進公司，被告邱文魁個人並未擔保票據
    上責任。
(四)、聲明：
１、原告之訴駁回。
２、訴訟費用由原告負擔。
三、兩造不爭執事項：
(一)、被告邱文魁於臺灣桃園地方法院檢察署98年度偵字第10002
    號案件檢察官訊問時，表示向原告招募入股及借款，而向原
    告共取得250 萬元以上（但原告主張係以427 萬元，被告主
    張實際金額為250 萬元以上之某金額，其確切金額待查報）
    ，其中100 萬元為原告為入股宇申公司之款項。
(二)、如附表一所示之本票，其發票人簽章及背書，均係由被告邱
    文魁所為。
(三)、被告邱文魁為前述(二)本票發票及背書行為所取得之款項，即
    為前述(一)行為取得之款項。
(四)、被告邱文魁於(二)所示之發票及背書行為時，為宇申公司總經
    理，且係該公司實際負責人，而相同之時間，原告則為該公
    司員工，原告為該公司之業務經理。
(五)、如附表二所示之支票，係被告本人交付原告，此支票係對應
    原告為貸與款項而簽發，此一支票係對應實際取得77萬元之
    款項之行為
四、法院之判斷：
(一)、程序部分：
１、被告邱文魁經合法通知，未於最後言詞辯論期日到場，核無
    民事訴訟法第386 條所列各款情形，爰依原告之聲請，由其
    一造辯論而為判決。
２、原告對被告邱文魁起訴，原僅以消費借貸之法律關係為訴訟
    標的，嗣追加票據追索權為訴訟標的，被告邱文魁對於原告
    追加票據追索權為訴訟標的，並無異議，其後復為本案之言
    詞辯論，原告為上開訴之追加，依民事訴訟法第255 條第2
    項之規定，應屬適法。
３、原告起訴，原僅列被告邱文魁為被告，嗣於補充理由狀( 參
    見本院審理卷第64頁) 追加宇申公司為共同被告，嗣再撤回
    此部分之追加起訴( 參見本院審理卷第85頁) ，因宇申公司
    及被告邱文魁均未就此部分為言詞辯論，原告撤回此部分之
    追加起訴，應屬適法。
(二)、實體部分：
１、原告主張：被告邱文魁於如附表編號1 、2 、3 所示之本票
    發票日，執有宇申公司為發票人，並由被告邱文魁所背書之
    系爭本票交付原告，屆至系爭本票之到期日，未獲付款之事
    實，業據原告提出系爭本票為證，應可信為真實。
２、被告邱文魁前於臺灣桃園地方法院檢察署檢察官訊問時供稱
    ：「．．．．我的職務是總經理，告訴人( 張正玄) 是朋友
    黃達運介紹給我認識，說他有意願投資我們公司，所以告訴
    人就先投資100 萬，並要求在我公司上班，後來公司財務出
    問題，所以由我出面代表公司陸續向告訴人借327 萬。」等
    語( 參照臺灣桃園地方法院檢察署97年度他字第3419號偵查
    卷) 。依被告邱文魁此部分之陳述，原告確有交付427 萬元
    予被告邱文魁。
３、被告邱文魁為如附表一所示本票發票及背書行為所取得之款
    項，即為前述行為取得之427 萬元款項，業如本件兩造所不
    爭執之事項編號3 所示，而如附表一所示之本票，其面額為
    350 萬元，與前述2 所示原告交付予被告邱文魁之427 萬元
    金額相較，其差額為77萬元，茲以被告邱文魁於檢察官前開
    訊問時所供：「( 檢察官問：．．．．2 月又借77萬元，總
    共427 萬元？) 有此事．．．．」等語( 參照臺灣桃園地方
    法院檢察署97年度他字第3419號偵查卷) 及如附表二所示之
    支票，係被告本人交付原告，此支票係對應原告為貸與款項
    而簽發，此一支票係對應實際取得77萬元之款項之行為等情
    ，如本件兩造所不爭執之事項編號5 所示。被告邱文魁以如
    附表一所示本票，係向原告取得350 萬元之款項。
４、被告邱文魁向原告取得之350 萬元款項中，其中100 萬元為
    原告為入股宇申公司之款項，如本件兩造所不爭執之事項編
    號1 所示，復有被告所提出之合作投資備忘錄附卷可稽，參
    以上開合作投資備忘錄之簽訂日期為96年11月9 日，其日期
    與如附表一編號2 所示本票之發票日最近，則應可認定被告
    邱文魁應係以如附表一1 、3 所示本票係向原告取得250 萬
    元款項，而以如附表一編號2 所示本票取得原告交付之投資
    款100萬元。
５、被告邱文魁既在如附表一所示本票背書並取得向原告所貸與
    之250 萬元，衡之一般在票據背書之用意，係就票據負連帶
    擔保責任等情，應認被告邱文魁就上開250 萬元貸款債務應
    有負連帶責任之意思表示，被告邱文魁辯稱：就原告與宇申
    公司所發生之借貸關係，被告邱文魁僅係基於宇申公司總經
    理之地位為背書，這個背書只是負監督責任，表示原告有將
    款項匯進公司，被告邱文魁個人並未擔保票據上責任等語，
    與一般背書之用意截然有別，且被告邱文魁如欲證明原告所
    支付予宇申公司之款項，宇申公司確已收到款項，由被告邱
    文魁或宇申公司另行出具收據即可，殊不必由被告邱文魁在
    如附表一所示本票背書，是被告邱文魁此部分之所辯，並非
    可採。
６、從而，原告本於消費借貸及票據追索權之法律關係，請求被
    告給付如附表一編號1 、2 、3 所示之發票金額及如附表一
    編號1 、2 、3 所示之發票日之翌日起日起至清償日止，按
    年息百分之五計算之利息，如附表一編號1 、3 所示發票金
    額及其利息部分，核屬正當，應予准許，逾此範圍，核係原
    告為投資宇申公司之款項，此部分之請求，尚無理由，應予
    駁回。
７、本件事證已臻明確，兩造其餘攻擊防禦方法及舉證，經核均
    與本件判決結果不生影響，爰不一一贅述，附此敘明。
８、本件事證已臻明確，兩造其餘之攻擊防禦方法，與判決基礎
    之事實及結果並無影響，爰不予審酌，併此敘明。
９、訴訟費用負擔之依據：民事訴訟法第79條。
中    華    民    國  100     年    7     月    29    日
                      民事庭  法  官  羅  永  安
以上正本係照原本作成。
如對本判決上訴，須於判決送達後20日內向本院提出上訴狀。
如委任律師提起上訴者，應一併繳納上訴審裁判費。
中    華    民    國  100     年    7     月    29    日
                              書記官  張  哲  豪
附表一：
~F0 ~T40
┌──┬────┬────────┬──────┬───────────┐
│編號│發票人  │  發票金額：    │票        號│發    票       日     │
│    │        │  新臺幣／元    │            ├───────────┤
│    │        │                │            │到    期       日     │
├──┼────┼────────┼──────┼───────────┤
│１  │宇申科技│壹佰伍拾萬元    │754677      │96年12月25日          │
│    │股份有限│                │            ├───────────┤
│    │公司    │                │            │97年2 月25日          │
├──┼────┼────────┼──────┼───────────┤
│２  │宇申科技│壹佰萬元        │074808      │96年12月18日          │
│    │股份有限│                │            ├───────────┤
│    │公司    │                │            │97年3月18日           │
├──┼────┼────────┼──────┼───────────┤
│３  │宇申科技│壹佰萬元        │367626      │97年5月8日            │
│    │股份有限│                │            ├───────────┤
│    │公司    │                │            │97年7月31日           │
└──┴────┴────────┴──────┴───────────┘
附表二：
~F0 ~T40
┌──┬────────┬────────┬─────┬────────┐
│編號│付款人          │發票金額：      │帳      號│發    票    日  │
│    │                │新臺幣＼元      ├─────┼────────┤
│    │                │                │票      號│提    示    日  │
├──┼────────┼────────┼─────┼────────┤
│一  │玉山商業銀行南崁│柒拾柒萬元      │000000000 │97年4 月30日    │
│    │分行            │                │          │                │
│    │                │                ├─────┼────────┤
│    │                │                │AL0000000 │97年5月6日      │
│    │                │                │          │                │
└──┴────────┴────────┴─────┴────────┘